【裁判字號】    97,上易,109
【裁判日期】    970327
【裁判案由】    傷害
【裁判全文】
臺灣高等法院刑事判決                 97年度上易字第109號
上  訴  人
即  被  告  乙○○
上列上訴人即被告因傷害案件，不服臺灣臺北地方法院96年度易
字第2101號，中華民國96年11月30日第一審判決（起訴案號：臺
灣臺北地方法院檢察署96年度偵字第13619號），提起上訴，本
院判決如下：
    主  文
上訴駁回。
乙○○並緩刑肆年。
    事  實
一、乙○○與甲○○係朋友，因乙○○積欠甲○○新臺幣（下同
    ）4萬元之借款，甲○○於民國96年4月16日中午12時30分許
    ，至臺北市○○區○○路189號2樓之1催討之，雙方因言語
    不和發生爭吵，乙○○、甲○○均知如相互拉扯會導致對方
    受傷，竟各基於傷害之犯意，在前址發生拉扯，致甲○○受
    有頭部外傷及雙手紅腫之傷害、乙○○受有左手前臂四處挫
    傷、左手上臂四處挫傷、右手手肘瘀傷、右耳後挫傷、外耳
    道血腫及挫傷之傷害（甲○○涉嫌傷害乙○○部分，業經臺
    灣台北地方法院檢察署檢察官以96年度偵字第23722號提起
    公訴，並經臺灣台北地方法院於97年1月30日以96年度易字
    第3266號判處拘役40日，如易科罰金，以新臺幣1000元折算
    1日。減為拘役20日，如易科罰金，以新臺幣1000元折算1日
    ，目前繫屬本院敬股審理中）。
二、案經被害人甲○○訴由臺北市政府警察局信義分局報請臺灣
    臺北地方法院檢察署檢察官偵查起訴。
    理  由
一、本件被告乙○○對於檢察官起訴書證據清單所列證據之證據
    能力未曾爭執，經審酌該等證據尚無不得為證據之情形，應
    俱認有證據能力，首開敘明。
二、上訴人即被告乙○○經本院合法傳喚未到庭，然其所提出之
    上訴書狀及其於原審均否認有何傷害之行為，並辯稱：當天
    中午告訴人即證人甲○○十二點半來，在場的只有黃美美，
    而且是黃美美到樓上去叫警衛報警的，不是我報警的。而且
    證人的身高比我還高，我怎麼可能會去抓他的頭髮。是因為
    證人在公司的大門處，我跟證人說你不走我走，證人就把我
    推倒，我就往回我辦公室走，我就順手關我辦公室的門，證
    人要把我辦公室的門推開，我知道這時候門有撞到證人的頭
    ，我會去驗傷，是壹個多小時之後，員工看到我耳朵流血，
    趕快叫我去驗傷。當天也不是我約證人來收錢，是證人每天
    都會來聊天。我有朋友來，都會碰到他，那天是因為證人來
    的時候，我有感覺證人有吃藥的感覺，後來當天跟證人說我
    不希望他進我的辦公室。當天是因為證人跟我說有壹張票跳
    票，我說我只能幫你問這張票的人到底是怎麼回事，我就回
    座位，證人就一直問，我就說我有跟你說這張票我不付嗎？
    你這麼凶幹什麼？證人就從我的後腦勺打下去，當時因為我
    左手邊有壹個空的寶特瓶，有穿著壹個古代裝飾品，我就拿
    起來，丟過去，證人閃開，沒有丟到，就開始動手，證人一
    直站在我旁邊，我坐著，證人站著，證人就抓我的頭髮，我
    就跟證人說：你知道我懷孕，最好不要動到我，當時我的手
    也抓證人的衣領，我就跟他說你放手我就放手，我最記得是
    證人用他的右腳踹我的肚子，我就很自然的用右手去反抗證
    人，應該碰到證人的下巴，證人就亂打一頓，證人有留指甲
    ，我就很自然的反抗他，我知道我有推，但是範圍很小，我
    當時只是一直想把證人弄開，然後我才說你到底要不要走，
    不走我就去請警察來，然後才是我走到我辦公室的門口。證
    人是擋在我公司大門的門口，不讓我出去，然後證人就把我
    推倒，我走回我辦公室關門的時候，門有打到證人的頭，我
    就大喊黃美美去叫警衛，請警衛報警，當時黃美美都在，他
    也站著，當時他第一天來臺灣云云。
三、惟被告確實有因拉扯而傷害告訴人之事實，此有告訴人即證
    人甲○○審判之證言可證，復有臺北醫學大學附設醫院診斷
    證明書在卷可憑。觀諸被告及告訴人之傷勢，告訴人受有頭
    部外傷及雙手紅腫之傷害、乙○○受有左手前臂四處挫傷、
    左手上臂四處挫傷、右手手肘瘀傷、右耳後挫傷、外耳道血
    腫及挫傷之傷害，顯非僅如被告所辯：因關閉辦公室大門時
    不小心撞到告訴人頭部而已，反適與證人所證稱之相互拉扯
    之情節較為相符，即此堪認證人甲○○之證詞，與事實相符
    ，即堪採信；否則，若非雙方互有拉扯，何以告訴人之雙手
    會受有紅腫之傷害？。且被告已為成年人，定知如與對方拉
    扯，會導致雙方受有傷害，然被告仍不顧而為之，其有傷害
    之故意甚明，因此其辯稱並無傷害故意或傷害之行為云云，
    殊難採信。再查，刑法第23條所稱正當防衛必須對於現在不
    法之侵害始得為之，如侵害業已過去，即無正當防衛可言；
    至彼此互毆，又必以一方初無傷人之行為，因排除對方不法
    侵害而加以還擊，始得以正當防衛論；故侵害已過去後之報
    復行為，與無從分別何方為不法侵害之互毆行為，均不得主
    張防衛權（最高法院89年度台上字第8051號判決意旨參照）
    ，既本案經認定為雙方之相互拉扯，關於本案告訴人甲○○
    涉嫌傷害本案被告乙○○部分，業經臺灣台北地方法院檢察
    署檢察官以96年度偵字第23722號提起公訴，並經臺灣台北
    地方法院於97年1月30日以96年度易字第3266號判處拘役40
    日，如易科罰金，以新臺幣1000元折算1日。減為拘役20日
    ，如易科罰金，以新臺幣1000元折算1日，目前繫屬本院敬
    股審理中，此有起訴書及一審判決書與本院查詢結果足稽，
    是本案之情形即與正當防衛之要件不符，被告辯稱其係正當
    防衛云云，即非足採。
四、核被告所為，係犯刑法第277條第1項之傷害罪。
五、原審經詳細調查及審理後，引據刑法第277條第1項、第41條
    第1項前段，中華民國96年罪犯減刑條例第2條第1項第3款、
    第7條、第9條，並審酌被告雖曾有違反商業登記法等案件經
    判處罪刑，然均未確定，此有本院被告前案紀錄表在卷可按
    ；犯罪後否認犯罪，告訴人、被告均有拉扯對方之行為，且
    造成對方受傷等情；被告犯罪之動機、手段、目的及所生危
    害等一切情狀，量處拘役40日，並諭知如易科罰金，以新臺
    幣1000元折算1日。且查本件之犯罪在96年4月24日以前，且
    符合中華民國96年罪犯減刑條例第2條第1項第3款、第7條、
    第9條之規定，原審因而減其宣告刑2分之1為拘役20日，並
    諭知易科罰金之折算標準為以新臺幣1000元折算1日。原審
    認事用法，均無違誤，量刑亦稱允恰。被告提起上訴否認犯
    罪，為無理由，應予駁回。末查，被告雖曾有違反商業登記
    法等案件經判處罪刑，然均未確定，此有本院被告前案紀錄
    表在卷可按，仍符合未曾因故意犯罪受有期徒刑以上刑之宣
    告之要件，且查其於本院審理終結後，已與告訴人達成和解
    ，雙方同意互不追究，此有和解書足憑，本院因認本件刑之
    宣告，以暫不執行為適當，爰併予宣告緩刑四年，以勵自新
    。
六、被告經合法傳喚，無正當理由未到庭，爰不待其陳述逕為判
    決。
據上論斷，應依刑事訴訟法第368條、第371條，刑法第74條第1
項第1款，判決如主文。
本案經檢察官曾忠己到庭執行職務。
中    華    民    國    97    年    3     月    27    日
            刑事第九庭審判長法  官  吳啟民
                            法  官  王敏慧
                            法  官  周盈文
以上正本證明與原本無異。
不得上訴。
                            書記官  余姿慧
中    華    民    國    97    年    3     月    27    日
附錄：本案論罪科刑法條全文
中華民國刑法第277條
（普通傷害罪）
傷害人之身體或健康者，處3年以下有期徒刑、拘役或1千元以下
罰金。
犯前項之罪因而致人於死者，處無期徒刑或7年以上有期徒刑；
致重傷者，處3年以上10年以下有期徒刑。


司法院資訊處製作；財團法人民間司法改革基金會備份。
